臺灣高等法院臺南分院刑事判決　　　　　九十一年度重上更(二)字第四三七號　Ｃ
　　　上　訴　人
　　　即　被　告　甲　○　○
右上訴人因殺人案件，不服臺灣嘉義地方法院八十七年度重訴字第三號中華民國八十
七年十一月十三日第一審判決（起訴案號：臺灣嘉義地方法院檢察署八十七年度偵字
第七三八號），提起上訴，判決後經最高法院第二次發回更審，本院判決如左：
      主      文
原判決撤銷。
本件公訴不受理。
      理      由
一、公訴意旨略以：甲○○與唐旗星（已八十五歲）皆係在台榮民，同住於政府配住
    之房屋，隔鄰而居，平日兩人感情不睦，時而發生口角，於民國（下同）八十七
    年一月二十八日凌晨一時三十分許，唐旗星持一支長柄刀至嘉義市○區○○里○
    鄰○○路○段五一巷十一號甲○○住處，敲擊甲○○住處客廳之桌椅，待甲○○
    開其臥房門查看，唐旗星即持長柄刀對甲○○揮砍一刀，砍傷甲○○左手，致甲
    ○○受有左大拇指擦裂傷及左小指三點五公分裂傷之傷害，待唐旗星揮砍第二刀
    ，甲○○乃持其所有之木棍一支抵擋，唐旗星因重心不穩而向後跌倒並撞及門柱
    ，甲○○於奪下唐旗星手持之長柄刀後，因一時氣憤，竟基於殺人之犯意，分別
    以其奪得之長柄刀及其所有木棍，對跌倒已無攻擊能力之唐旗星其頭部、胸部、
    背部等身體部位接續砍殺、毆打十幾下，致唐旗星受有頭頂部及後頭部三×二公
    分、三×一公分之銳器撕裂傷、二×一公分之割砍創傷、六×一公分砍創傷（肌
    膚撕裂深及頭骨）、二×一公分砍創傷、二×○‧五公分砍創傷、四×一公分砍
    創傷、二×一公分砍創傷、二×一公分砍創傷、二×一公分砍創傷、二×一公分
    砍創傷之銳器傷、右額頭部三×二公分鈍器傷（表皮撕裂並向內翻皮下出血）、
    右眼臉下端三×二公分鈍器傷（表皮撕裂並向內翻皮下出血），左側耳後方十二
    ×一公分砍創傷（傷口平整深及肌肉層組織）、偏左側胸前二×○‧五公分、二
    ×○‧五公分二處銳器割創傷（傷口平整深及淺層肌肉層）、左上背部二×○‧
    二公分割（刺）創傷（傷口平整深及表層肌肉組織）、左手前臂後部三×○‧五
    公分銳器割（刺）創傷（傷口平整深及表層組織）、右手前臂後部一×○‧五公
    分銳器割（刺）創傷（傷口平整深及表層組織）、左手食、中指間三×○‧五公
    分銳器割創傷、左下肢小腿前部銳器割創傷、右下肢小腿前部兩處銳器割創傷等
    傷害，因唐旗星高喊「救命！」，為住處對面鄰居黃柳枝發現，黃柳枝並聽見「
    碰碰」之打擊聲，又見唐旗星爬至門口，甲○○持長型東西往唐旗星身上打，乃
    立即向警方報案，俟警察趕赴現場，發現唐旗星已躺於血泊之中，且無生命跡象
    ，經送醫急救仍因頭部外傷致顱內出血不治死亡，警方於現場逮捕甲○○，並扣
    得甲○○行兇用唐旗星所有之長柄刀一支及甲○○所有木棍一支。因認被告甲○
    ○犯有刑法第二百七十一條第一項之殺人罪嫌。
二、按被告死亡者，應諭知不受理之判決，刑事訴訟法第三百零三條第五款定有明文
    。本件被告甲○○被訴殺人罪，於原審判決後即於九十一年五月十日死亡，有戶
    籍謄本及死亡證明書附卷可按，依前開規定，被告甲○○既已死亡，其被訴部分
    自應諭知不受理之判決。
三、被告於原審判決後始發生死亡之事實，致原審未及審酌而為實體之科刑判決，尚
    有未合，被告上訴意旨，雖未指摘及此，惟本件既應為不受理之判決，原判決即
    屬無可維持，應由本院撤銷改判，依法諭知不受理之判決，並不經言詞辯論為之
    。
據上論斷，應依刑事訴訟法第三百六十九條第一項前段、第三百六十四條、第三百零
三條第五款、第三百零七條，判決如主文。
中    華    民    國      九十一      年      十二      月    十七      日
                                  臺灣高等法院臺南分院刑事第三庭
                                      審判長法官  黃    崑    宗
                                            法官  林    勝    木
                                            法官  葉    居    正
右正本證明與原本無異。
如不服本判決，應於判決送達後十日內向本院提出上訴狀，其未敘述理由者並應於提
出上訴狀後十日內向本院補提理由書（應附繕本)。
                                      法院書記官  陳    嘉    琍
中    華    民    國      九十一      年      十二      月    十九      日
